臺灣板橋地方法院民事判決　九十二年度訴字第二三八一號
　　原　　　告　乙○○
　　被　　　告　甲○○
　　　　　　　　丙○○
右當事人間請求侵權行為損害賠償事件，本院判決如左：
    主      文
被告甲○○應給付原告新台幣參仟元。
被告丙○○應給付原告新台幣參仟元。
原告其餘之訴駁回。
訴訟費用由被告負擔。
本判決第一項、第二項得假執行。
    事      實
甲、原告方面：
一、聲明：(一)請求命被告甲○○賠償原告新台幣（下同）四百三十七萬三百元，被告
    丙○○賠償原告一百萬元，合計連帶賠償五百三七十萬三百元。(二)被告應聯名在
    三光國小網站明顯處，連續七日向原告登載如下之道歉啟事：「本人甲○○、丙
    ○○針對九十一學年度編班事宜，不慎出言不遜誹謗陳老師名譽，因我等不明事
    情原委，故有此舉，茲特啟宗道歉，以示負責。」
二、陳述：
    (一)原告面對被告屢屢挑釁、欺侮，生活處於不確定之恐懼中，爰依民法第一百九
      十五條之一規定，請求精神賠償。
    (二)被告甲○○公然侮辱原告在前，仍不知悔悟，變本加厲，連續意圖以文字加重
      誹謗，對原告師道尊嚴有不實詆毀。
    (三)原告因被告誹謗，人格權受損尤烈，因而調離原任教九年之三光國小，痛捨學
      生之情，同事之誼，地方之愛。
    (四)原告重視名譽，曾榮膺模範教師，大學先生第二名，花師青年楷模... 等大小
      獎項，且有賦詩刻於學校川堂，現於市立師院碩士班進修，在茲念茲皆為名聲
      ，但被告誹謗造成他人對原告人格之誤解。
    (五)教育為原年大計，不容多端詭計，學校為求知殿堂，不可黑白不分，各方有認
      知不盡一致時，彼此應以適當態度，就具體事證為依據，良善溝通，而非抹黑
      污名他人，羞辱人，也羞辱黌宇殿堂。
    (六)教師與家長乃基於平等合作精神，共同為學生建立良好學習環境，非逞一己之
      私。在現今社會所謂的「公平正義」僅能建立在多元價值脈絡中的妥協與平衡
      。傳統師道或為扭曲或為彰顯，實有賴眾人努力，必要時亦應以司法體系之公
      平性、正義性，循法律途徑解除公眾疑慮。
    (七)綜上所述，原告身心俱疲，其名譽毀損雖非財產上之損失，原告依法亦請求賠
      償。
三、證據：提出家長會函、服務證明書、卡片、相片等件為證。
乙、被告方面：
一、聲明：原告之訴駁回。
二、陳述：
    (一)原告於九十一年十二月七日及九日台北縣三光國小家長會之網路留言板，及台
      北縣政府「縣民開講」網站，謠傳家長會及若干成員於本學期初，利用特權關
      係介入五年級編班作業，有替自己子女指定老師情事；並於同年十二月九日在
      「縣民開講」網站上以該校老師身分稱：願作證有上述指控情事。同年十二月
      九日家長會部分委員於網站上發現前述留言後，立即將該訊息摘錄送交家長會
      會長上官緒瓏先生處理；會長特於同年十二月十日一早至學校就該事件求證教
      務處林主任及註冊組蔡組長，兩人均回答無以上事實。因其內容攸關家長會及
      會長等成員多人聲譽其鉅，家長會為顧及與校方苦心經營甚久之和諧關係，並
      避免造成誤會，會長即於當日第一節課之教師晨會上，委婉報告該案之調查結
      果，希該事件能儘快落幕以免再生枝節；未料會長說明尚未結束，原告突然於
      會場上跳出，並當眾大聲咆哮指稱握有確切證據，並自承同年十二月九日「縣
      名開講」署名「一位老師」之留言是其所為，但原告卻於事後由校長、會長、
      教務處林主任、註冊組蔡組長、五年三班張碧鳳老師、五年四班蔡婉玲老師及
      原告等七人召開之會後會中，推說該特權證據已撕毀並無其他佐證資料。但針
      對此事件本校教務處註冊組蔡組長，放教師晨會及會後會中均再三澄清家長會
      未有如網路留言之情事，反倒有部分老師於編班時有篩選學生之舉動。家長會
      為求慎重特再函請校方查明有無以上事實，校方函覆並於網路上再次澄清家長
      會並無以特權請託編班情事，且推崇家長會一向恪守公平正義，積極維護學生
      受教權，協助推展校務不遺餘力。家長會為更求慎重又另函請縣政府教育局再
      做查證，亦得到無原告所言情事之答覆。綜上所述，原告於公眾網站上及全體
      教職員出席之晨會中，在無任何事證下，公然指控家長會有部分成員於五年級
      編班時利用特權指定老師情事，嚴重妨害家長會及答辯人等之名譽，且損及校
      方與家長會良好關係。家長會認為原告為人師表且身為學校教師會會長，理應
      為師生表率並共謀校務之正常運作；未料竟無的放矢，強以莫須有之罪名公然
      毀謗家長會及被告，原告指控被告變本加厲連續意圖以文字加重誨謗且對師道
      尊嚴多有不實詆毀之言與事實不符。
    (二)台北縣立高中職暨公私立國民中小學學生家長會設置作業要點明訂家長會之九
      項職掌，身為家長會副會長及常務委員兼執行長之被告依法協助推展校務克盡
      職責，並深獲校方嘉許。學校教職員經營多年之員生消費合作社即因帳目不清
      ，於九十年七月間遭調查局備案調查中，並暫停營業至今即為一例。另原告為
      該校高年級老師，既非校方行政人員，亦非學年主任，被告之子女均未受教於
      原告，雙方見面、接觸機會寥寥可數；原告訴狀所言「面對被告屢屢挑釁、欺
      侮，生活於不確定之恐懼中」，為毫無事實根據之無稽之談。
    (三)原告於三光國小任教期間，利用身為該校教師會主席職權，結合其他私交較篤
      同儕，排擠、抹黑部分教學認真且與學生家長互動良好之老師，動則以「合理
      的懷疑」指控他人，該校前代理老師蘇孟榛即為一例。原告實際言行舉止與其
      訴狀冠冕堂皇之大言落差甚大，顯有別人的人格權可以踐踏，而自己的聲譽不
      容有些許質疑之雙重標準。況原告身居台北縣新店市○○路，每天往返遠在三
      重市之三光國小就交通不便，就近請調現任教位於新店市○○路三百二十二號
      之雙城國小，為人之常情，且早有此意，根本與本案無關，原告據以提出做為
      求償之藉口，實乃混淆視聽之詞。
    (四)綜上所述，被告縱或有出詞不遜，亦肇因於原告之言行態度不當所致，即原告
      若未先於台北縣政府點閱人數眾多之公共網站上做不實證詞，則不會有後續之
      爭端，故本案原告為始作俑者，且要求如此高額之民事賠償未說明如何而來，
      亦有悖常理；故被告咸認為原告訴請損害賠償之訴之聲明為無理由，請求全部
      駁回。
三、證據：提出三光國小家長會之網路留言板及台北縣政府「縣民開講」網站之留言
    、三光國小家長會請校方查明函、三光國小覆家長會函件、三光國小登載於網路
    留言板之澄清稿、三光國小家長會再請台北縣政府教育局查明函件、台北縣政府
    教育局函請三光國小查明函件、三光國小函覆台北縣政府教育局及家長會函件、
    三光國小九十一學年度家長委員名單、三光國小家長會簡介及優質參與十大守則
    及工作報告、三光國小員生消費合作社八四－八九營運情形分析比較表、蘇孟榛
    老師自白書及該班家長連署書等件為證。
    理      由
壹、原告請求被告賠償公然侮辱之非財產上損失部分
一、原告主張被告丙○○、甲○○均為臺北縣三重市三光國小之家長會委員，原告則
    為該校教師，被告丙○○、甲○○因對乙○○在網路上留言稱有家長委員介入學
    生編班乙事深感不滿，九十一年十二月九日上午十時許，其二人與原告均在三光
    國小教務處內爭議此事時，當時有負責編班之蔡依真組長、張碧鳳老師及潘金源
    主任等人在場，被告丙○○竟公然出言以「混蛋」之語侮辱原告，被告甲○○亦
    繼之公然出言以「王八蛋」之語侮辱原告之事實，已據被告丙○○、甲○○分別
    坦承出言「混蛋」、「王八蛋」等語，且被告丙○○、甲○○復經本院九十二年
    度易字第一七七九號刑事判決、台灣高等法院九十二年度上易字三四一五號刑事
    判決各判處罰金一千元確定，亦有前開刑事判決兩件在卷足憑，自堪信為真實。
二、按不法侵害他人之身體、健康、名譽、自由、信用、隱私、貞操，或不法侵害其
    他人格法益而情節重大者，被害人雖非財產上之損害，亦得請求賠償相當之金額
    ，其名譽被侵害者，並得請求回復名譽之適當處分，民法第一百九十五條第一項
    定有明文。經查被告丙○○、甲○○對原告出口「混蛋」、「王八蛋」之語，係
    屬足以貶損原告社會評價之輕蔑言詞，衡諸社會一般通念原告精神上固受有相當
    之痛苦，惟被告兩人行為時均為三光國小家長會委員，僅因學生編班及該校教師
    任免等事項與原告發生爭執，係屬偶發事件，情節尚非嚴重，且被告丙○○並曾
    轉請該校林育瑩主任向原告表達歉意，被告兩人亦均知行止失當，本院審酌兩造
    之身分、地位、經濟狀況及其他一切情狀，認原告請求被告兩人賠償之非財產上
    損害賠償各在三千元之範圍內為適當。復查原告就三光國小家長會有介入編班作
    業之事實，既未能舉證以實其說，且三光國小復於九十一年十二月十九日以三光
    國教字第０９１０００３７２４號函覆家長會：「本學年度編班時，縣政府派有
    專人到校協助與督導，家長會對相關規定均瞭解，並予尊重，並無所有特權介入
    之情事。有關網路之留言，教務處均已上網答覆，公開澄清說明」等語，堪認被
    告兩人對於三光國小家長會未介入編班事宜乙節並無不明原委之事情，核原告請
    求被告兩人於三光國小網站明顯處登載「本人甲○○、丙○○針對九十一學年度
    編班事宜，不慎出言不遜誹謗陳老師名譽，因我等不明事情原委，故有此舉，茲
    特啟宗道歉，以示負責」等語，易於使人誤認家長會有介入編班事宜，難認適當
    ，不應准許。
三、從而，原告依據侵權行為之法律關係，請求被告賠償公然侮辱之非財產上損害賠
    償各三千元，為有理由，應予准許，逾此之非財產上損害賠償及於網站上登載道
    歉啟事等請求，即屬無據，應予駁回。又原告勝訴部分所命給付之金額未逾五十
    萬元，爰依職權宣告假執行。
貳、原告請求被告賠償加重誹謗之非財產上損失部分
一、按因犯罪而受損害之人於刑事訴訟程序得附帶提起民事訴訟，對被告及依民法負
    賠償責任之人請求回復其損害，刑事訴訟法第四百八十七條第一項定有明文。從
    而，因犯罪而受損害之人，於刑事訴訟程序固得附帶提起民事訴訟，對於被告及
    依民法負賠償責任之人，請求回復其損害，但其請求回復之損害，以被訴犯罪事
    實所生之損害為限，又提起附帶民事訴訟之合法與否﹖則應依刑事訴訟予以判斷
    ，不因其是否移送民事庭，而有所差異，亦不得於移送民事庭後，將關於獨立民
    事訴訟追加他訴之法規，溯及於附帶民事訴訟提起之時，而予適用。再者，移送
    民事庭之附帶民事訴訟，應適用民事訴訟法，縱移送前提起此項訴訟不合刑事訴
    訟法第四百八十七條所定之要件，而有同法第五百零二條第一項關於訴之不合法
    規定情形，亦應依民事訴訟法第二百四十九條第一項第六款之規定，以裁定駁回
    之，台灣高等法院八十七年度抗字第三三五七號裁定著有明文。
二、原告雖於刑事附帶民事訴訟程序中，請求被告賠償連續以文字加重誹謗，及被告
    屢屢挑釁、欺侮致生活陷於不確定恐懼之非財產上損害賠償。惟查本件刑事案件
    之罪名為公然侮辱，原告縱受因遭加重誹謗或屢屢挑釁、欺侮致生活陷於不確定
    恐懼，亦非屬公然侮辱犯罪事實所受之損害，原告於刑事附帶民事訴訟程序中一
    併請求顯不合法，雖經刑事庭移送於民事庭審理，參酌台灣高等法院八十七年度
    抗字第三三五七號裁定見解，仍應予駁回。
參、結論：原告之訴一部為有理由、一部為無理由，依民事訴訟法第七十九條後段、
    第三百八十九條第一項第五款，判決如主文。
中　　　華　　　民　　　國　　九十三　　年　　　一　　　月　　廿九　　　日
                                臺灣板橋地方法院民事第三庭
~B法　　　官　何君豪
右為正本係照原本作成
如對本判決（除理由欄貳之說明外）不服，須於判決送達後廿日內向本院提出上訴狀
本判決理由欄貳之說明，其性質係屬裁定，如對該部分不服，須於判決送達後十日內
向本院提出抗告狀
中　　　華　　　民　　　國　　九十三　　年　　　一　　　月　　廿九　　　日
~B法院書記官　蕭興南
